【裁判字號】    98,交訴,58
【裁判日期】    980831
【裁判案由】    公共危險等
【裁判全文】
臺灣臺北地方法院刑事判決              98年度交訴字第58號
公  訴  人  臺灣臺北地方法院檢查署檢察官
被      告  乙○○
上列被告因公共危險等案件，經檢察官提起公訴（98年度偵字第
10148號），因被告於準備程序期日就被訴刑法第185條之4部分
之事實為有罪之陳述，經本院合議庭裁定上開部分由受命法官獨
任進行簡式審判程序，判決如下：
    主  文
乙○○駕駛動力交通工具肇事，致人受傷而逃逸，處有期徒刑陸
月，如易科罰金，以新臺幣壹仟元折算壹日。
    事  實
一、乙○○係營業大客車駕駛，為從事駕駛業務之人，於民國98
    年3月25日上午9時10分，駕駛車號AG-100號營業大客車，沿
    臺北市松山區○○○路由北向南方向行進，並欲右轉進入民
    生東路，本應注意燈號管制及車前狀況，並隨時採取必要之
    安全措施，依當時情形亦無不能注意之情形，竟疏未注意，
    追撞前方等候紅燈之甲○○騎乘之車號767-BLX 號重機車，
    致甲○○受有右前胸壁、右大腿挫傷等傷害 (業務過失傷害
    部分，業經甲○○於本院審理時撤回告訴，由本院另行判決
    ）。乙○○於肇事致人受傷後，僅下車察看並將機車牽至道
    路一旁停放，旋即基於肇事逃逸之犯意，交付書寫不實之行
    動電話之名片1紙，謊稱：會賠償甲○○云云，未對甲○○
    施以必要之救護或協助將甲○○送醫或徵得甲○○同意，即
    逕自駕車離去，甲○○見狀立即於9時13分59秒撥打名片所
    留電話，並於9時18分56秒撥通要求乙○○折返，接聽者告
    知其非駕車者，甲○○乃於翌日前往上開路段等候，查知乙
    ○○係豪泰客運公司駕駛，至豪泰客運公司指認後，始查知
    肇事者係乙○○，並報警處理，始悉上情。
二、案經甲○○訴由臺北市政府警察局松山分局報告臺灣臺北地
    方法院檢察署檢察官偵查起訴，乙○○於本院準備程序進行
    中，先就被訴肇事逃逸之事實為有罪之陳述，經本院合議庭
    裁定改行簡式審判程序。
    理  由
一、上揭犯罪事實，業據被告乙○○於本院審理時坦承不諱（見
    本院卷第18頁至第22頁反面），核與告訴人甲○○於警詢時
    及偵查中檢察官訊問時之指訴（見臺灣臺北地方法院檢察署
    98 年度偵字第10148號卷第10頁至第12頁、第30頁至第31頁
    ），互核相符，並有被告交付與告訴人書寫他人行動電話之
    名片、國防醫學院三軍總醫院附設民眾診療服務處98年3月
    27日診斷證明書、臺北市政府警察局松山分局交通分隊道路
    交通事故現場圖、道路交通事故補充資料表、談話紀錄表、
    道路交通事故調查報告表 (一)、(二)、肇事逃逸追查表、
    現場及車損照片7張等件（見同上偵查卷第13頁、第15頁至
    第25頁、第37頁）在卷可稽，復有告訴人使用之行動電話門
    號0000000000號98年3月25日案發當日通聯紀錄乙份（見同
    上偵查卷第41頁至第42頁）在卷可佐，而按，足認被告前揭
    出於任意性之自白與事實相符。而按刑法第185條之4之肇事
    逃逸罪之立法意旨，在於處罰肇事後逃逸之駕駛人，俾以維
    護交通安全，加強救護，減少被害人之死傷，促使駕駛人於
    肇事後能對被害人即時救護或其他必要措施，以減少因延誤
    就醫致生無謂傷亡，是該罪之成立只以行為人有駕駛動力交
    通工具肇事，致人死傷而逃逸之事實為已足，至行為人對肇
    事有無過失及其離去之原因為何，則非所問（最高法院93年
    度臺上字第5699號判決及92年度臺上字第6541號判決意旨可
    資參照）。查，被告於肇事之後，依當時擦撞情形，於客觀
    上即可預見遭撞擊之告訴人恐因而受有傷害，被告竟未對告
    訴人施以必要扶助、報警、協助送醫或呼叫救護車到場等足
    以減少肇事死傷之救護措施，反於留下書寫不實之行動電話
    之名片1紙後，逕自逃離現場，顯已違上開刑法第185條之4
    之肇事逃逸罪之規範意旨甚明。準此，被告上開肇事逃逸犯
    行已明，本件事證明確，被告犯行堪以認定，應依法論科。
二、核被告所為，係犯刑法第185條之4之駕駛動力交通工具肇事
    致人受傷而逃逸罪。爰審酌本件交通事故之發生，係肇因於
    被告之過失所致，而被告於肇事後，明知告訴人恐均將因此
    受傷，亟需救助，竟仍於交付書寫不實之行動電話名片1紙
    後，逕自駕車離去，其守法意識相當薄弱，惟審諸其業於本
    院審理中與告訴人達成和解，並經告訴人撤回告訴，有刑事
    撤回告訴狀1紙（見本院卷第23頁）附卷可憑，復念及其事
    後坦承犯行，深表悔意之犯罪後態度等一切情狀，而認公訴
    人具體求刑有期徒刑六月，核屬妥適，爰量處如主文所示之
    刑，併諭知易科罰金之折算標準，以示懲儆。
三、據上論斷，爰依刑事訴訟法第273條之1第1項、第299條第1
    項前段，刑法第185條之4、第41條第1項前段，判決如主文
    。
本案經檢察官賴秋萍到庭執行職務。
中    華    民    國    98    年     8    月    31   日
                    刑事第五庭法  官 鄭昱仁
上正本證明與原本無異。
如不服本判決應於收受送達後10日內向本院提出上訴書狀，並應
敘述具體理由；其未敘述上訴理由者，應於上訴期間屆滿後20日
內向本院補提理由書（均須按他造當事人之人數附繕本）「切勿
逕送上級法院」。告訴人或被害人如對於本判決不服者，應具備
理由請求檢察官上訴，其上訴期間之計算係以檢察官收受判決正
本之日期為準。
                              書記官  宋德華
中    華    民    國    98    年     8    月    31    日
附錄本案論罪科刑法條全文：
中華民國刑法第185條之4
駕駛動力交通工具肇事，致人死傷而逃逸者，處6月以上5年以下
有期徒刑。


司法院資訊處製作；財團法人民間司法改革基金會備份。
